【裁判字號】    97,上易,2148
【裁判日期】    970925
【裁判案由】    詐欺
【裁判全文】
臺灣高等法院刑事判決                97年度上易字第2148號
上  訴  人  臺灣桃園地方法院檢察署檢察官
被      告  甲○○
上列上訴人因被告詐欺案件，不服臺灣桃園地方法院97年度簡上
字第271 號，中華民國97年7 月14日第一審判決（起訴案號：臺
灣桃園地方法院檢察署97年度偵字第645 號，聲請併辦案號：台
灣板橋地方法院檢察署97年度偵字第22036 號、第22030 號、台
灣台北地方法院檢察署97年度偵字第16653 號），提起上訴，本
院判決如下：
    主  文
原判決撤銷。
甲○○幫助意圖為自己不法之所有，以詐術使人將本人之物交付
，處有期徒刑肆月，如易科罰金，以新臺幣壹仟元折算壹日。
    事  實
一、甲○○可預見提供自己之帳戶供他人使用可能係供不法份子
    作為詐欺犯罪之用，竟仍基於縱有人以其金融帳戶實施詐欺
    犯罪亦不違背其本意之不確定幫助故意，於民國（下同）96
    年9 月18日晚上8 時許，在臺北縣板橋市○○○路○ 段275
    號附近巷子路旁（即其住處附近），將其所開立之兆豐國際
    商業銀行新莊分行（原名為中國國際商業銀行新莊分行，下
    稱兆豐新莊分行）000-000-00-000000 帳號之存摺、金融卡
    、密碼，以不詳代價，提供予某姓名、年籍不詳之成年男子
    ，供作該人及所屬詐騙集團使用。嗣該詐騙集團成員，即利
    用該存款帳戶，作為收取不知情民眾受騙匯款之窗口。首先
    於96年9月19日於雅虎奇摩拍賣網站拍賣區刊登帳號「alex
    052011」拍賣「商品編號d00000000夏寶牌電視機1台」之不
    實廣告，戊○○在其桃園縣龜山鄉○○路241號6樓居住處上
    網後，見該拍賣廣告，即上網拍得該電視機，嗣該詐騙集團
    所屬成員向戊○○佯稱其以新臺幣（下同）13200 元得標，
    致其陷於錯誤，而於次（20）日晚上9時13分許，按詐騙集
    團成員指示至桃園縣龜山鄉○○路○段71號超商內自動櫃員
    機匯1萬3200元至上開帳戶，因遲未收到上開電視，始知受
    騙。該詐騙集團成員另於96年9月22日，冒用張茹婷在雅虎
    奇摩網站申請之帳號「pogi1215」，在該網站之拍賣網刊登
    拍賣新光三越禮券，佯裝欲販售該等禮券，並在丁○○下標
    後，並以白綮林 (另聲請移轉管轄)提供之電話撥打電話予
    丁○○，謊稱丁○○已得標，致丁○○陷於錯誤，依指示至
    自動櫃員機匯12090元至甲○○所提供之上開帳戶。嗣因丁○○遲未收到商品，始知受騙。該詐欺集團成員，又於同年
    月間，在網站以V57105號之網路帳號在雅虎奇摩網站上，刊
    登販賣新光三越現金禮券之訊息，使丙○○陷於錯誤下標，
    於96年9月26日上午7時26分許，將價金11500元匯款至甲○○所有之上開帳戶，嗣因丙○○遲未收到商品，始知受騙。
    該詐欺集團成員，又於同年月間，在網站以YY54750號之網
    路帳號在雅虎奇摩網站上，刊登販賣數位相機之訊息，使乙○○陷於錯誤下標，於96年9月26日上午9時33分許，將價金
    27000元匯款至甲○○所有之上開帳戶，嗣乙○○因遲未收
    到商品，始知受騙。戊○○、丁○○、丙○○、乙○○先後
    報警循線查獲始悉上情。
二、案經桃園縣政府警察局龜山分局報由臺灣桃園地方法院檢察
    署檢察官偵查後聲請簡易判決處刑暨台北縣政府警察局及該
    警察局新店分局分別報請台灣台北地方法院檢察署檢察官、
    台灣板橋地方法院檢察署檢察官移請本院併案審理。
    理  由
一、訊之被告甲○○固不否認上揭兆豐銀行新莊分行帳戶為其所
    有，惟矢口否認有何上揭幫助詐欺之犯行，辯稱：伊係為了
    應徵工作使將上開帳戶、金融卡及密碼交付某姓名年籍不詳
    之成年男子，工作薪資轉帳之用，其並無出售帳戶云云。
二、惟查：
  (一)被告所開設之上開兆豐銀行新莊分行帳戶，確於前述時間，
    確遭不詳人士以佯裝網路拍賣物品之方式，用以詐騙被害人
    戊○○、丁○○、丙○○、乙○○匯入款項之事實，業據被
    害人戊○○、丁○○、丙○○、乙○○於警詢指述綦詳，且
    有被害人戊○○之中國信託銀行自動櫃員機交易紀錄影本1
    紙、被害人丁○○日盛銀行帳戶存摺影本、被害人丙○○國
    泰世華銀行交易明細單、網頁列印資料、兆豐銀行新莊分行
    96年10月24日（96）中銀莊營字第0203號函所附之被告在該
    銀行開戶資料及該帳戶被列為警示/ 管制帳戶狀態查詢明細
    表各1 份附卷可稽（見同上偵查卷第14頁至20 頁） 。是被
    害人戊○○、丁○○、丙○○、乙○○遭詐騙後轉帳匯款之
    事實，堪可認定。
  (二)被告雖以前詞置辯。惟查被告苟真係為應徵工作須交付該文
    件，雇主為何未約在上班處所辦理，竟約在其住處附近路旁
    交付上開文件，而被告亦未有所質疑，實有悖常情。再者，
    被告亦無法指出係在何家公司任職，而需交付上開帳戶供作
    薪資轉帳之用。從而，被告上開辯稱無非事後推諉卸責之詞
    ，尚難採信，該等存摺及提款卡、密碼自係其交予他人使用
    ，殆屬無疑。
  (三)再者，一般於金融機構或郵局開設存款帳戶暨請領存摺及提
    款卡，係針對個人身分之社會信用而予以資金流通之經濟活
    動，具有強烈之屬人性格，而金融帳戶為個人理財之工具，
    申請開設並無任何特殊之限制，一般民眾皆得以存入最低開
    戶金額之方式在不同金融機構申請數個存款帳戶使用，乃眾
    所週知之事實，亦為被告所應知，是依一般人之社會經驗，
    若遇他人不自行向金融機構申請存款帳戶，反向他人蒐集金
    融帳戶使用，乃甚為怪異之事，衡情，提供帳戶者對於該等
    帳戶是否係供合法使用，絕無不起疑心之理。又以今日社會
    ，利用人頭帳戶供作詐欺取財犯罪工具，迭有所聞，亦經傳
    播媒體廣為報導，被告對此應無不知之理，自可預見向其收
    受帳戶存摺及提款卡之真實姓名年籍不詳人士可能利用其所
    提供之金融機構帳戶供作詐騙他人匯入款項之用，藉由將所
    得資金存入後再行領出之過程，以達到隱瞞資金流向及避免
    提款行為人身分曝光之目的，而被告未詳究該名不詳人士取
    得金融機構帳戶存摺及金融卡之用途為何，即貿然將重要且
    專屬個人之金融機構存摺及金融卡交予該名不詳人士使用，
    顯有容任該名不詳人士利用其開設之金融機構存款帳戶作為
    詐欺取財犯罪工具發生之本意，是其確有幫助他人詐欺取財
    之不確定故意，至為灼然。
  (四)綜上，本案事證明確，被告犯行堪以認定，應予依法論罪科
    刑。
三、查被告交付其開設之上揭兆豐銀行新莊分行帳戶存摺及提款
    卡併同密碼予某姓名年籍不詳之成年男子，供其與所屬詐騙
    集團成員，用以詐騙被害人匯入款項，顯係基於幫助該名不
    詳人士詐欺取財之犯意，且其未參與前開詐欺取財犯行之構
    成要件行為。
四、核其所為，係犯刑法第30條第1項前段之幫助犯、第339條第
    1 項之詐欺取財罪。又被告幫助他人犯前開罪名，爰依刑法
    第30條第2項規定按正犯之刑減輕之。被告提供上開存款帳
    戶予該詐欺集團，供作向戊○○、丁○○、丙○○、乙○○
    詐騙金錢之用，其同一提供帳戶之行為，致使戊○○、丁○○、丙○○、乙○○受害，應依想像競合關係從一重處斷。
    即此關於行騙丁○○、丙○○之金錢部分，聲請簡易處刑書
    雖未記載，但因與已經聲請部分具有裁判上一罪之關係，且
    經檢察官先後聲請本院併案審理，本院自得一併處斷。
五、原法院刑事庭撤銷該院簡易庭對被告所為之科刑判決，改諭
    知被告無罪，固非無見。惟查：一般於金融機構或郵局開設
    存款帳戶暨請領存摺及提款卡，係針對個人身分之社會信用
    而予以資金流通之經濟活動，具有強烈之屬人性格，而金融
    帳戶為個人理財之工具，申請開設並無任何特殊之限制，一
    般民眾皆得以存入最低開戶金額之方式在不同金融機構申請
    數個存款帳戶使用，乃眾所週知之事實，亦為被告所應知，
    是依一般人之社會經驗，若遇他人不自行向金融機構申請存
    款帳戶，反向他人蒐集金融帳戶使用，乃甚為怪異之事，衡
    情，提供帳戶者對於該等帳戶是否係供合法使用，絕無不起
    疑心之理。又以今日社會，利用人頭帳戶供作詐欺取財犯罪
    工具，迭有所聞，亦經傳播媒體廣為報導，被告對此應無不
    知之理。事實上，依被告所提出之msn 對話內容上亦有提及
    「我很好奇的是要把我的存摺和提款卡給你們有點不保險」
    ，有該對話內容列印資料在卷足稽，由此亦可知被告對於將
    存摺、提款卡交付給他人有遭挪作他用之風險乙情有所認識
    ，故被告自可預見向其收受帳戶存摺及提款卡之真實姓名年
    籍不詳人士可能利用其所提供之金融機構帳戶供作詐騙他人
    匯入款項之用，藉由將所得資金存入後再行領出之過程，以
    達到隱瞞資金流向及避免提款行為人身分曝光之目的。況查
    本件被告始終無法陳明其究係受僱於何人或何家公司，縱使
    果如被告所述係為領取薪資而提供帳戶，亦僅須提供帳號供
    雇主匯入款項之用即可，無須連同個人之存摺、提款卡及密
    碼均告知對方，然被告卻將上開存摺等個人物品交付給不知
    名之陌生人，顯有違常情。綜上，被告未詳究該名不詳人士
    取得金融機構帳戶存摺及金融卡之用途為何，未確信該不知
    名之人不會將被告所交付之帳戶挪作非法用途，即貿然將重
    要且專屬個人之金融機構存摺及金融卡交予該名不詳人士使
    用，顯有容任該名不詳人士利用其開設之金融機構存款帳戶
    作為詐欺取財犯罪工具發生之本意，是其確有幫助他人詐欺
    取財之不確定故意，至為灼然。即此，原審未審酌上情而採
    信被告之辯解，認其無幫助詐欺之犯意，認事用法，容有不
    當。檢察官上訴指摘原審撤銷簡易庭之科刑判決，改判被告
    無罪，有所違誤，為有理由。本院爰將原審判決加以撤銷改
    判。爰審酌被告年輕識淺，因工作無著，謀生不易，遂利令
    智昏，提供帳戶供不法犯罪行為人使用，所為已影響社會正
    常交易安全，增加被害人尋求救濟之困難，並使犯罪之追查
    趨於複雜，危害非輕，兼衡其犯罪動機、目的、手段、智識
    程度等一切情狀，量處有期徒刑四月，並諭知易科罰金之折
    算標準。另被告交付某姓名年籍不詳之成年男子之上開存摺
    、金融卡、密碼，雖係供犯罪所用，惟因已交付予他人使用
    ，且依卷存資料亦無從證明被告尚有保有所有權之意思，堪
    認已非屬被告所有，是該等物品不予宣告沒收，併予敘明。
六、據上論斷，應依刑事訴訟法第369條第1項前段、第364條、
    第299條第1項前段，刑法第339條第1項、第30條第1項前段
    、第2項、第55條、第41條第1項前段，刑法施行法第1條之1
    第1項、第2項前段，判決如主文。
本案經檢察官周志榮到庭執行職務。
中    華    民    國    97    年    9     月    25    日
            刑事第九庭審判長法  官  陳貽男
                            法  官  何信慶
                            法  官  周盈文
以上正本證明與原本無異。
不得上訴。
                            書記官  余姿慧
中    華    民    國    97    年    9     月    25    日
附錄：本案論罪科刑法條全文
刑法第339 條（普通詐欺罪）
意圖為自己或第三人不法之所有，以詐術使人將本人或第三人
之物交付者，處五年以下有期徒刑、拘役或科或併科一千元以下
罰金。
以前項方法得財產上不法之利益或使第三人得之者，亦同。前二
項之未遂犯罰之。


司法院資訊處製作；財團法人民間司法改革基金會備份。
